臺灣高等法院刑事判決
109年度上易字第1255號
上  訴  人  臺灣新北地方檢察署檢察官
上  訴  人  
即  被  告  王○○


            劉○○


上  一  人
選任辯護人  張恆嘉律師
上列上訴人等因被告家暴傷害案件，不服臺灣新北地方法院108
年度易字第1022號，中華民國109年5月18日第一審判決（起訴案
號：臺灣新北地方檢察署108年度偵續字第12號），提起上訴，
本院判決如下：
    主  文
上訴駁回。
    事  實
一、王○○、劉○○為母子，王○○與宋○○為同居男女朋友，彼等具有
    家庭暴力防治法第3條第2款規定之家庭成員關係。王○○與宋
    ○○於民國106年間感情不睦，於同年10月2日因小孩接送問題
    於電話中發生爭吵，王○○不滿受到宋○○辱罵、恐嚇，乃將上
    情告知劉○○，王○○、劉○○與六名真實姓名、年籍均不詳之成
    年男子，共同基於傷害之犯意聯絡，於106年10月3日凌晨1
    時30分許，由王○○先打電話通知宋○○至新北市○○區○○○○00○0
    號工廠前之空地，王○○則以遙控器開啟該工廠大門，與劉○○
    及不詳姓名成年男子進入工廠內，由劉○○、2名不詳姓名之
    成年男子分別手持鐵棒、球棒揮擊及徒手方式毆打宋○○，致
    宋○○受有左側橈骨尺骨閉鎖性骨折、大腿擦傷、小腿擦傷、
    上臂開放性傷口等傷害。
二、案經宋○○訴由臺灣新北地方檢察署檢察官偵查起訴。
    理  由
壹、證據能力
一、刑事訴訟法第159條之5規定之傳聞例外，乃基於當事人進行
    主義中之處分主義，藉由當事人等「同意」之此一處分訴訟
    行為與法院之介入審查其適當性要件，將原不得為證據之傳
    聞證據，賦予其證據能力。本乎程序之明確性，其第1項「
    經當事人於審判程序同意作為證據」者，當係指當事人意思
    表示無瑕疵可指之明示同意而言，以別於第2項之當事人等
    「知而不為異議」之默示擬制同意。當事人已明示同意作為
    證據之傳聞證據，並經法院審查其具備適當性之要件者，若
    已就該證據實施調查程序，即無許當事人再行撤回同意之理
    ，以維訴訟程序安定性、確實性之要求。此一同意之效力，
    既因當事人之積極行使處分權，並經法院認為適當且無許其
    撤回之情形，即告確定，其於再開辯論不論矣，即令上訴至
    第二審或判決經上級審法院撤銷發回更審，仍不失其效力，
    最高法院99年度台上字第3425號、101年度台上字第6378號
    判決意旨足參。本件判決所引用關於被告以外之人(含共同
    被告、共犯、證人、被害人等)之供述，上訴人即被告(下稱
    被告)王○○、劉○○於原審準備程序均表示同意有證據能力(見
    原審易字卷第45頁），而被告王○○為大學肄業之智識程度，
    目前從事房屋仲介業，具有相當社會經驗及智識程度，足認
    其於原審準備程序時稱「我覺得告訴人受傷，不是我們造成
    的，但這些可以成為證據嗎？我同意做為證據調查，但是那
    件事情不是我們做的」，被告劉○○則稱「跟被告王○○一樣」
    等語(見原審易字卷第45頁)，可徵被告等人對於證據能力是
    指證據適格問題，與證據證明力不同，可見被告等同意(供
    述證據)有證據能力之意思表示並無瑕疵可指。本院審酌上
    開證據資料製作時之情況，尚無違法不當及證明力明顯過低
    之瑕疵，亦認為以之作為證據應屬適當；是被告二人在原審
    同意該等證據資料有證據能力，在本院仍屬有效而當受拘束
    ，是本院得採認上開證據作為認定事實之依據。至被告劉○○
    及其辯護人上訴意旨及本院準備程序時，對告訴人於偵查中
    經具結之證述，未經交互詰問，而主張無證據能力云云，然
    ：刑事訴訟法第166條以下規定之交互詰問，屬人證調查證
    據程序之一環，與證據能力係指符合法律規定之證據適格，
    亦即得成為證明犯罪事實存否之證據適格，其性質及在證據
    法則之層次並非相同。而被告、辯護人詰問權之行使與否，
    係有權處分，如欲行使，則證人於審判中，應依法定程序到
    庭具結陳述，並接受被告或辯護人等之詰問，其陳述始得作
    為認定被告犯罪事實判斷之依據（參照司法院釋字第582號
    解釋），否則如未進行交互詰問之調查證據程序，讓被告或
    辯護人行使詰問權，則該有證據能力之證人陳述，即不得作
    為判斷之依據，惟其原有之證據能力並不因而喪失。再按偵
    查係採糾問原則，由檢察官主導，重在合目的性之追求，而
    「詰問」乃偵查程序之一部，除預料證人、鑑定人於審判時
    不能訊問之情形外，檢察官可視實際情況，決定是否命被告
    在場，讓被告得親自詰問證人、鑑定人，此為刑事訴訟法第
    248條所明定，故刑事訴訟法第159條之1第2項所指得為證據
    之被告以外之人於偵查中向檢察官所為之陳述，其證據能力
    不因偵訊證人、鑑定人當時被告不在場，未親自詰問證人、
    鑑定人而受影響，僅於審判期日該證據須經合法調查(包括
    交互詰問程序)，始得作為判斷之依據，至於其審判中之證
    詞與偵查中陳述不一時，何者為可採，則屬證據證明力之問
    題(最高法院97年度台上字第603號判決意旨參照)。本件告
    訴人於偵查中經檢察官以證人身分命具結後訊問所為陳述，
    雖未經被告劉○○及辯護人行交互詰問，但該證人證述之證據
    能力，並不因被告或辯護人不在場，未親自詰問證人而受影
    響，且告訴人於原審審理時，經法院以證人身分命具結後，
    經檢察官詰問後為陳述，而被告王○○、劉○○均當場表示不要
    詰問(見原審易字卷第85頁)，而被告王○○、被告劉○○及其辯
    護人於本院審理時未再聲請詰問告訴人，亦有本院準備程序
    及審判程序筆錄在卷可查，是被告等人及辯護人在原審及本
    院踐行交互詰問之權利，業受訴訟程序之保障。從而被告等
    在原審同意該等證據資料有證據能力，在本院仍屬有效而當
    受拘束，是本院得採認上開證據作為認定事實之依據。
二、本院下列所引用卷內之文書證據、證物之證據能力部分(如 
    林口長庚紀念醫院診斷證明書等)，並無證據證明係公務員
    違背法定程序所取得，且檢察官、被告等人及被告劉○○所選
    任辯護人於本院亦均未主張排除下列文書證據、證物之證據
    能力(見本院卷第57、125至126、355至357頁)，且迄本院言
    詞辯論終結前均未表示異議，本院審酌前揭文書證據、證物
    並無顯不可信之情況與不得作為證據之情形，依刑事訴訟法
    第158條之4反面解釋及第159條之4之規定，應認均有證據能
    力。
貳、實體部分
一、認定事實所憑之證據及理由：
(一)訊據被告王○○、劉○○(以下逕稱姓名)均承認：王○○與告訴人
    宋○○於106年10月2日因小孩接送問題於電話中發生爭吵，王
    ○○不滿受到告訴人辱罵，將上情告知劉○○後，王○○與劉○○於
    翌日凌晨1時30分許，一同前往告訴人居所之新北市○○區○○○
    ○00○0號工廠內空地處見到告訴人；告訴人當時受有傷害，
    經劉○○開車載送林口長庚紀念醫院接受治療等情，但均矢口
    否認有何共同傷害告訴人之犯行。分別以下列情詞為辯，分
    述之：
  ⒈王○○辯稱：我回家的時候，是我跟兒子劉○○一起回家，回家
    開鐵門的時候，告訴人就已經受傷了，在工廠貨櫃旁邊的地
    上；我跟劉○○沒有跟告訴人吵架，是劉○○在問他，為什麼最
    近找我媽媽麻煩，告訴人跟劉○○也沒有吵架，劉○○與告訴人
    並沒有肢體接觸，如果有的話，就是把告訴人扶起來，我不
    知道告訴人被何人打傷。
  ⒉劉○○辯稱：不是我做的，我不知道誰做的；當天我去現場是
    要陪我媽媽回去，那天我媽媽來找我，聽到告訴人在講電話
    ，告訴人一直在罵她，講很難聽的話，我跟媽媽說，不然就
    不要住在那邊，到現場我看到告訴人躺在屋外樓梯下的地上
    ，只有告訴人一個人在那邊；我進去是我媽媽開門給我進去
    的，後來我有跟告訴人講，為什麼對我媽媽講話要這樣子，
    然後我就送告訴人去醫院，因為我看到告訴人受傷；現場的
    時候，我跟告訴人只有問話而已，沒有吵架，當天我跟告訴
    人沒有肢體接觸，只有送告訴人去醫院而已，告訴人被什麼
    人打，我不知道；我沒有找人去打告訴人，我當天沒有找告
    訴人理論，我是陪我媽媽回去搬東西等語。
(二)王○○與告訴人為同居男女朋友，雙方於106年間感情不睦，
    同年10月2日因小孩接送問題於電話中發生爭吵，王○○不滿
    受到告訴人辱罵，將上情告知劉○○。王○○與劉○○於同年10月
    3日凌晨1時30分許，由王○○以遙控器開啟新北市○○區○○○○00
    ○0號工廠大門，與劉○○一同進入工廠內見到告訴人，以及告
    訴人於上開時間確有受傷，由劉○○開車載送告訴人前往林口
    長庚紀念醫急診治療，經醫師診斷告訴人受有左側橈骨尺骨
    閉鎖性骨折、大腿擦傷、小腿擦傷、上臂開放性傷口等事實
    ，業據王○○、劉○○於偵查及原審審理時供述在案，復經證人
    即告訴人宋○○於偵查、原審審理中證述明確，並有林口長庚
    紀念醫院(全名長庚醫療財團法人林口長庚紀念醫院)診斷證
    明書、告訴人傷勢照片在卷可證，應信屬實。
(三)王○○如何先以電話通知告訴人到工廠前空地，並開啟工廠大
    門後，與劉○○及另6名真實姓名年籍均不詳之成年男子進入
    工廠內，由劉○○與其中2名不詳姓名之成年男子，手持鐵棒
    、球棒揮擊及徒手方式毆打告訴人，致告訴人受有上開傷害
    等情，業據證人宋○○證述明確，分述如下：
  ⒈告訴人於檢察官訊問時具結證稱：約半夜1點半左右，王○○用
    0000000000號電話打我0000000000號電話，請我下去，但00
    00這支電話是王○○申請的，我已經還給他了，他要我下去說
    有事要跟我談，王○○把一樓鐵門全部打開，他有一樓鐵門的
    鑰匙，他就站在門邊說有事情跟我講，就從籬笆後面出現大
    約6人，這6人走過來時，就問我欠錢要不要還，這6人只有
    劉○○我認得，劉○○手持細鐵棒朝我打，打我臉頰，左邊臉頰
    打的比較嚴重，還打我頭，劉○○身旁兩人各拿棒球棍問我到
    底錢還不還，之後就邊罵邊打我，一個打左一個打右，王○○
    就在一旁煽動說打就對了，他就是不還錢，真正有打我的就
    這3人，其他人就站在旁邊，我當時想要逃跑，我跑了約50
    公尺，他們一群人把我又抓回原地，用腳鍊把我鐐住，劉○○
    要我跪下，我不跪，旁邊拿棒球棒的2人又繼續打我腳，打
    到我跪下來，當我跪下後，他們就開始全部亂打，我被打到
    受不了，我就用左手去擋，之後我的左手就被打到骨折，之
    後他們就停下來沒繼續打，一直問我要不要簽還債的單子，
    但我說我沒有欠王○○錢，我是欠王○○的哥哥錢，大概新台幣
    (下同)七、八百萬，他要我簽用我的機器來抵王○○的債，我
    簽了以後，問他們是否可以送我到醫院，之後劉○○用王○○的
    車送我到長庚醫院，當時應該是2點多等語。
  ⒉告訴人於原審審理時具結證稱：(那天案發的過程，是否還記
    得？)前一天下午五點半左右，我到小孩子的學校，問小孩
    子說王○○有沒有要來接妳，小孩跟我講說沒有，我就拿我的
    行動電話給小孩打，問王○○在那裡，小孩打了以後，王○○說
    人在臺中，我跟王○○在電話中起爭執，我就直接把小孩帶回
    去，我在睡覺，那天晚上大概凌晨一點左右，王○○從外面打
    電話進來，她人是在我工廠的大門，已經把大門打開了，電
    話講說叫我下來，要跟我談事情，我不疑有他我下來，跟王
    ○○說要講來講，下來我就看到王○○把大門打開，我們那個大
    門大概有六米寬，拖車都可以進去，劉○○帶了大概7個，躲
    在籬笆後面，直接走到我面前，然後劉○○問我，質問我聽說
    你之前有打我媽媽一巴掌，然後就直接手上拿鐵條，從我臉
    上打，然後他左、右各有一個，各持棒球棒，一個打左邊一
    個打右邊，不停的打，打頭的是劉○○，從肩膀以下的是一個
    左邊、右邊不停的打，他們打我的時候，我企圖跑離現場，
    我大概跑了一百公尺，連帶那兩個及其他助勢的人，一起把
    我架回去，架到大門，然後這時候他們其中一個人拿了腳鐐
    把我的腳扣住了，然後繼續左邊、右邊不停的打，然後其中
    有一個人喊說你給我跪下，這個人我不認識，是劉○○帶來夜
    店的年輕人，叫我跪下的時候，我一開始不從，旁邊兩個著
    手的有繼續打我的腳，打到我勉強跪一腳，因為男子漢不可
    能兩腳下跪，我不從他們另外打到我另外一支腳跪，繼續打
    到我的左手斷掉了，我才跟劉○○講說，我今天有犯這麼大的
    罪嗎，家庭的事情，有需要用兄弟的方式處理嗎，打到我手
    都骨折了。這時候是有停下來了，王○○就在旁邊講一句話，
    他是欠錢不還，劉○○就直接講說，你現在跟我簽，要用機器
    來抵還欠王○○的債，就拿那張紙來給我簽，簽說我欠王○○的
    債用機器抵償，收執的人是劉○○，現在在劉○○手上，紙還沾
    滿了血。我確實沒有欠王○○錢，這次最大的爭執，是針對教
    養小孩子等語。
(四)告訴人於案發當時確有受傷，經劉○○開車載送告訴人前往林
    口長庚紀念醫院就醫治療，經醫師診斷宋○○受有左側橈骨尺
    骨閉鎖性骨折、大腿擦傷、小腿擦傷、上臂開放性傷口，已
    如前述，而告訴人所受左側橈骨尺骨閉鎖性骨折、上臂開放
    性傷口等傷，顯係肢體遭毆擊通常會造成的傷勢，足見告訴
    人證稱遭人持鐵棒、球棒毆擊身體所造成的與驗傷診斷結果
    相符而堪採信，且劉○○於偵查中供稱：(對告訴人提告，有
    沒有什麼意見？為什麼會有告訴人提告？)…這個應該是要說
    、應該是要說互相傷害啦，不是說他告我，因為我沒有去告
    他，(那時有打架、衝突？)對，有衝突、有爭執等語，業經
    原審審理時勘驗劉○○於檢察事務官詢問影像光碟屬實，並記
    明筆錄在卷可參，足見劉○○於偵查中自承案發當時與告訴人
    之間互相傷害，並有衝突、爭執等語，係出自真意之任意陳
    述。參以王○○於檢察官訊問時供稱：當時是劉○○跟我一起回
    家，劉○○有與告訴人吵架，他們是為了教育小孩、欺負我的
    事情吵架；當天告訴人一直辱罵我，劉○○不放心就陪我回家
    ，有問告訴人為何要這樣罵我等語，顯見劉○○具有因不滿告
    訴人辱罵王○○而夥同不詳姓名之人共同傷害告訴人之犯罪動
    機，而劉○○亦自承與告訴人互相傷害，並有衝突、爭執等情
    (如上述)，可徵告訴人證述遭劉○○等人持鐵棒、球棒及徒手
    毆打受傷等情，堪以採信。至告訴人證述案發當時有遭到腳
    鐐將其腳扣住及被迫簽寫抵債字條等節，業經被告等人所否
    認，復無其他積極證據足認告訴人此部分證述與事實相符，
    依現存證據資料，尚難遽認告訴人於案發時有遭到腳鐐將其
    腳扣住，及被迫簽寫抵債字條等事實。
(五)王○○辯稱：回家開鐵門的時候，告訴人就已經受傷了，在工
    廠貨櫃旁邊的地上等語，劉○○辯稱：我看到告訴人時，他是
    坐躺在那邊，已經受傷了等語，然依王○○、劉○○上開供述，
    當時已受傷之告訴人並非站立，而係坐、躺在地上，可知告
    訴人當時所受傷勢並非輕微，而王○○與告訴人當時仍為同居
    男女朋友關係，雙方並生有一子，衡情王○○看見告訴人受傷
    坐躺在地上，理應將告訴人送醫治療，但王○○並未立即將告
    訴人送醫，而劉○○於偵查中供稱與告訴人互相傷害，並有衝
    突、爭執，已如上述，實難想像劉○○一進入上開工廠內見到
    告訴人，如何與已受傷而坐、躺在地上之告訴人，互相傷害
    並發生衝突、爭執，足見王○○、劉○○辯稱渠等進入工廠內時
    告訴人已經受傷云云，與客觀事實不符，並與常情相違而不
    足採。又依王○○於原審審理中供述：(前天晚間)8點多的時
    候，我去我兒子那邊，是告訴人打電話給我，他打電話來罵
    我，問我是不敢回家嗎？那時候劉○○有在旁邊，劉○○問我，
    我們兩個人怎麼了，因為為了小孩子的事情，他說那我陪你
    回家等語，顯見王○○與劉○○於深夜時分要前往上開工廠找告
    訴人理論，若非王○○事先電話通知，告訴人於深夜凌晨1時
    許，豈會無端出現在工廠空地處等候王○○，衡酌常情，以告
    訴人於偵查、原審審理中所證述是王○○先打電話請我下去等
    語堪以採信。是依告訴人證述，王○○與劉○○於深夜凌晨時分
    要前往上開工廠找告訴人理論，王○○先電話通知告訴人下來
    工廠一樓空地處等候，嗣王○○持遙控器開啟工廠大門，與劉
    ○○及不詳姓名之成年男子6名一同進入工廠內，告訴人隨即
    遭劉○○與其中2名不詳姓名之成年男子，分別手持鐵棒、球
    棒及徒手毆打，而王○○於偵查及原審中供述其與劉○○一起進
    入工廠內，他一直都在我旁邊等語，並未提及有阻止劉○○與
    其他人進入工廠之情形，顯見王○○於案發前確先以電話通知
    告訴人到工廠一樓空地，使劉○○與不詳姓名之成年男子6名
    ，有機會經由王○○開啟大門而進入工廠，且告訴人遭劉○○或
    其他不詳姓名之人毆打時，王○○並未上前阻止，且一直留在
    現場等情，亦據告訴人證述在卷。茲與王○○於偵審中矢口否
    認劉○○有與他人共同傷害告訴人，並未提及案發當時有阻止
    劉○○等人傷害告訴人之言語或行為，參以證人即王○○之胞姊
    楊小萍於偵查中證稱：我和王○○聊天有講到他們(指王○○與
    告訴人)一年之中常吵架打架等語，且王○○供述：當天告訴
    人一直恐嚇我，我去接小孩，告訴人已經接走了，我沒有直
    接回家，我就去找劉○○，告訴人這期間一直打電話罵我，我
    兒子有聽到，擔心我會不會被打等語，可認王○○於案發前因
    不滿遭到告訴人辱罵、恐嚇，有與劉○○等人共同傷害告訴人
    之動機，甚且告訴人本次受傷就醫診療之醫藥費共計11萬9,
    878元(自費金額9萬2,627元，健保金額2萬7,251元)，係由
    王○○以金融卡扣款方式繳付，並表示願意照顧受傷之告訴人
    ，業據王○○供述在卷，並有長庚醫療財團法人林口長庚紀念
    醫院108年4月15日長庚院林字第000000000號函在卷可參，
    且就支付告訴人醫藥費之原因，王○○於偵查中稱因為告訴人
    一直說是我們傷害他而支付等語，可徵王○○係因告訴人指述
    遭到其與劉○○毆打而支付告訴人本次受傷之醫藥費，若告訴
    人本次所受傷勢，非因王○○、劉○○所造成，何以王○○於雙方
    感情不睦並遭告訴人辱罵、恐嚇之情形下，仍願意為告訴人
    支付醫藥費，是王○○於偵查中供稱我是基於感情上幫告訴人
    代繳醫藥費等語，並非可採。　　
(六)綜核告訴人前開證述，及王○○、劉○○不利於己之供述，並有
    告訴人之驗傷診斷書在卷可參，足知王○○因不滿遭告訴人辱
    罵、恐嚇，與劉○○於深夜凌晨時分前往上開工廠找告訴人理
    論，王○○先電話通知告訴人下來工廠一樓空地處等候，王○○
    持遙控器開啟工廠大門，與劉○○及不詳姓名之成年男子6名
    一同工廠內，參以若非王○○先電話通知告訴人並自行開啟大
    門，劉○○等人即無從進入工廠內，並在工廠空地上合力毆打
    告訴人，且王○○於原審準備程序時供稱當天我跟劉○○一起進
    出工廠，他一直在我旁邊等語，堪認告訴人遭到劉○○等人毆
    打時，王○○一直在現場並未有阻止劉○○等人傷害告訴人，事
    後更為告訴人支付醫藥費，並表示願意照顧告訴人，俱徵王
    ○○事先電話通知告訴人在工廠一樓空地等候，已知劉○○及其
    他不詳姓名之成年人，係要進入工廠內傷害告訴人，王○○仍
    自行開啟工廠大門，讓俱有傷害犯意聯絡之劉○○等多人一起
    進入工廠，並於劉○○等人毆打告訴人時在場，而未阻止劉○○
    等人傷害告訴人，王○○就劉○○等多人合力毆打告訴人之犯行
    ，具有共同犯罪的意思，王○○與劉○○等人有犯意聯絡及行為
    分擔，應負共同正犯之罪責。至證人即告訴人之女宋珮蓉於
    原審審理時證稱：王○○只有跟我說，他有看到我父親被打得
    很嚴重的時候，並告訴其他人，叫其他人不要再打了，當下
    告訴劉○○叫他送我父親去醫院等語，核係轉述王○○之陳述，
    已經王○○否認其真實性，且與告訴人證述王○○沒有上前阻止
    ，或叫他們不要打等情，並不相符，難認王○○看到告訴人被
    打得很嚴重時，有叫其他人不要再打了之情，自難為有利王
    ○○之認定。王○○、劉○○否認有與不詳姓名之成年男子共同傷
    害告訴人，渠等二人所辯係卸責之詞，不足採信。
(七)上訴意旨及辯護意旨均以本件僅有告訴人有受傷就醫之事實
    ，而欠缺客觀事實性，根本無從證明王○○、劉○○有傷害告訴
    人之行為及動機，如何以傷害罪責相繩云云，惟按 認定犯
    罪事實所憑之證據，不僅指直接證據而言，即間接證據亦包
    括在內，故綜合各種間接證據，本於推理作用，足以證明待
    事實，依所得心證而為事實判斷，亦難指係顯違事理，是被
    害人所述被害情形，如無瑕疵可指，而就其他方面調查，又
    與事實相符，則其供述未始不足據為判罪基礎（最高法院70
    年度台上字第970號、78年度台上字第3571號判決意旨參照
    ）。申言之，認定犯罪事實所憑之證據，綜核當事人間之怨
    隙、行兇經過等多種間接證據，依其所得心證為事實之判斷
    ，若不違反經驗法則，自非法所不許（最高法院76年度台上
    字第3528號、78年度台上字第3571號判決意旨可參）。本件
    如前述，綜合告訴人陳述其被害情節，及劉○○不利於己之供
    述，並審酌被告等人與告訴人間之怨隙、告訴人遭毆打之經
    過情形之多項間接證據，已足認定王○○、劉○○等人有本案犯
    罪事實，是被告等之上開辯解及辯護意旨，顯與事證相違而
    不足採。至於王○○於本院審理時以證人身分證稱：渠等案發
    時到上址係為搬家云云，然搬家何須深夜為之，此顯與常情
    有違。又證人王○○所證稱發現告訴人坐躺之處，與劉○○所指
    述發現告訴人之處，並不相符，有證人王○○與被告劉○○各自
    繪製之現場圖在卷供比對，是證人王○○之證詞尚難採為有利
    被告劉○○之認定，併此敘明。
(八)綜上，本案事證明確，被告王○○、劉○○共同傷害犯行已堪認
    定，應依法論科。
二、論罪科刑：
(一)被告王○○、劉○○於106年10月3日行為後，刑法第277條第1項
    傷害罪業於108年5月29日修正公布，於同年月31日施行，將
    原法定刑提高，修正後之規定較不利於被告等人，依刑法第
    2條第1項前段之規定，本案應適用被告等人行為時即修正前
    刑法第277條第1項之規定。
(二)核被告王○○、劉○○所為，均係犯修正前刑法第277條第1項之
    傷害罪。被告王○○之犯行同時屬家庭暴力防治法第2條第2項
    之家庭暴力罪，惟因家庭暴力防治法對此並無罰則規定，被
    告王○○所為之傷害犯行即應依刑法之規定，予以論罪科刑。
    被告王○○、劉○○就上開犯行，具有犯意聯絡及行為分擔，皆
    為共同正犯。
三、原審認被告王○○、劉○○有其事實欄所載之罪，犯罪事證明確
    ，依修正前刑法第277條第1項之罪予以論處，並審酌被告等
    人如事實欄所載之犯罪動機、目的、手段、所生危害及告訴
    人所受傷勢，且被告劉○○並夥同其他真實姓名不詳之人下手
    實施傷害行為，而被告王○○在犯罪計畫中所參與者，對於其
    他下手實施之人具有關鍵性之助力，然對告訴人所受之傷之
    形成仍較其他下手實施者為輕，且被告等人迄未與告訴人達
    成和解，惟被告王○○已支付告訴人本次受傷之醫藥費，被告
    劉○○則有駕車載送告訴人就醫，及被告王○○與告訴人於案發
    時為同居男女朋友關係，兼衡被告王○○、劉○○分別為大學肄
    業、國中畢業之智識程度、犯罪後均否認犯罪之犯後態度等
    一切情狀，分別量處有期徒刑3月、5月，並均諭知易科罰金
    折算標準，並說明：被告等人犯傷害罪時所用鐵棒、球棒，
    未據扣案，復因被告否認犯行，亦無證據證明該等器物係被
    告所有或具有管領處分權，不另諭知沒收或追徵等旨，經核
    原判決認事用法俱無違誤，量刑亦稱妥適。
四、檢察官上訴指摘原審量刑太輕云云，惟按：刑罰以行為人之
    責任為基礎，就其行為本身之惡害程度予以非難評價。法院
    於個案為宣告刑之具體裁量，必須審酌刑法第57條所列各項
    罪責因素，而為科刑輕重標準之衡量，使罪、刑相當，以實
    現刑罰權應報正義，並兼顧犯罪一般預防與特別預防之目的
    。故刑罰之適用乃對具有（完全或限制）責任能力之行為人
    過往侵害法益之惡害行為，經非難評價後依據罪責相當性原
    則，反應刑罰應報正義、預防目的等刑事政策所為關於以生
    命、自由或財產權之剝奪、限制為內容之主要處分（參照最
    高法院103年度台上字第1799號判決意旨）。申言之，犯罪
    之動機、目的、犯罪時所受之刺激、犯罪之手段、行為人與
    被害人之關係、行為人違反義務之程度、犯罪所生之危險或
    損害、犯罪之計畫及共犯間之分工等項(屬於犯罪情節事由)
    ，係衡量行為人之罪責，而行為人之生活狀況、品行、智識
    程度、犯罪後之態度、年齡、個性等項(屬行為人屬性事由)
    ，係評估行為人再犯之危險性及及違法意識之程度。本件原
    判決於如事實欄所載之罪定其宣告刑時，已審酌被告王○○與
    告訴人為同居男女朋友，被告劉○○為王○○之子，被告王○○與
    告訴人育有一子，被告王○○因接送小孩問題受到告訴人責罵
    ，被告王○○不甘受責罵而訴諸被告劉○○，乃共同萌生傷害告
    訴人之動機、目的、行為時所受之刺激，並其等偕同其餘不
    詳姓名成年人數人，分持鐵棒、球棒毆打告訴人，致告訴人
    受有傷害且傷勢不輕，考慮本件係多人下手毆打告訴人一人
    之數人共犯型態、事先謀議並分工之犯罪計畫，而共犯違反
    法義務之程度較單獨犯為重，又雖未與告訴人和解，但被告
    劉○○有對告訴人送醫治療，及被告王○○有支付告訴人醫療費
    用之彌補行為，並權衡被告王○○、劉○○各為大學肄業、國中
    畢業之智識程度，被告王○○離婚，育有4名子女(3位成年、1
    位年僅11歲)、及以房屋仲介為業，被告劉○○已婚、育有一
    子、自由業等之家庭生活狀況，被告王○○除本案外未有犯罪
    判刑紀錄，被告劉○○於99年間有偽變造特種文書罪，經法院
    判刑並執行完畢之犯罪紀錄等之前科素行(品行)，及犯罪後
    否認犯行之犯後態度等行為人屬性事由，分別量處有期徒刑
    3月、5月(均諭知易科罰金之折算標準)等情，矧以量刑輕重
    ，係屬事實審法院得依職權自由裁量之事項，苟其量刑已以
    行為人之責任為基礎，並斟酌刑法第57條各款所列情狀，而
    未逾越法定刑度或有濫用權限情事，即不得任意指為違法（
    最高法院75年台上字第7033號裁判、98年度台上字第5002號
    判決意旨參照）。本件原判決就上開各罪量刑時，已就刑法
    第57條各款事由詳為審酌並敘明理由，既未逾越法定刑度，
    亦無濫用自由裁量之權限，原審就被告所犯上開之罪，所量
    處之刑尚屬適法，無違比例原則，並無顯然失出或有失衡平
    之情，要難指為違法。至被告王○○、劉○○提起本件上訴，猶
    執前開情詞否認犯罪，其等所辯均不可採，已如上述，從而
    檢察官及被告等人之上訴，核無理由，應予駁回。 
據上論斷，應依刑事訴訟法第368條，判決如主文。
本案經檢察官簡群庭提起公訴，檢察官聶眾提起上訴，檢察官孟
玉梅到庭執行職務。
中　　華　　民　　國　　109 　年　　10　　月　　27　　日
                  刑事第二十一庭審判長法　官  許宗和
                                      法　官  黃玉婷
                                      法　官  黃惠敏
以上正本證明與原本無異。
不得上訴。
                                      書記官  吳錫欽
中　　華　　民　　國　　109 　年　　10　　月　　27　　日